臺灣高雄地方法院民事判決　　　　　　　 98年度婚字第437號
原　　　告　乙○
訴訟代理人　李玲玲律師
被　　　告　甲○○
訴訟代理人　張清雄律師
複代理人　　蔡孟珊律師
上列當事人間離婚事件，本院於民國100 年8 月24日言詞辯論終
結，判決如下：
    主  文
准原告與被告離婚。
被告應給付原告新臺幣伍仟貳佰萬元，及自兩造判決離婚確定之
翌日起至清償日止，按年利率百分之五計算之利息。
訴訟費用由被告負擔。
    事實及理由
一、按訴狀送達後，原告不得將原訴變更或追加他訴，但擴張或
    減縮應受判決事項之聲明者，不在此限，民事訴訟法第255
    條第1 項第3 款定有明文。原告起訴時聲明請求被告給付之
    剩餘財產金額為新臺幣（下同）1,000 萬元暨法定利息，嗣
    於訴狀送達後擴張本金數額為5,000 萬元，與上開條文規定
    相符，應予准許。
二、原告主張：兩造結婚多年，婚後育有丙○○、丁○○、戊○○3 名子女。詎被告近一、二十年來不斷發生外遇，曾於民
    國70幾年間，先後2 次購屋予不同之女友，復於88年間購買
    轎車贈與女友己○○，再於86至93年間與大陸地區女子庚○○交往，庚○○產下一子，被告多年後始發現非其親生子，
    被告復與名為「辛○」之女子交往，近年則與陳姓女友交往
    ，且與該女子生育1 子。被告外遇不斷，連帶不斷對原告及
    丙○○、丁○○實施家庭暴力行為，嗣於89年間經友人出面
    調解，被告簽立切結書保證不再對原告及子女為家庭暴力行
    為。被告於92年間罹癌後，曾向原告認錯並保證不再有外遇
    、不再動手毆打原告，然被告並未信守承諾，且於96年9 月
    間原告中風住院時，至病房威脅原告交出身分證以辦理建物
    所有權登記及設定抵押權，更自96年11月11日起拒絕支付原
    告之醫藥及看護費用，原告乃聲請本院核發民事通常保護令
    獲准。被告之上開外遇及家暴行為，已使兩造婚姻存有無法
    維持之重大事由，原告自得依民法第1052條第2 項規定請求
    與被告離婚。又原告長期遭受被告背叛及家暴，精神上受有
    莫大之痛苦，自得請求被告給付精神慰撫金200 萬元。再者
    ，於97年12月17日原告提起本件離婚訴訟時，兩造各有如附
    表一、二所示之婚後財產及負債，原告自得請求被告給付剩
    餘財產差額5,000 萬元。綜上，爰依民法第1052條第2 項、
    第1056條、第1030條之1 之規定，提起本件訴訟，並聲明請
    求：（一）准原告與被告離婚。（二）被告應給付原告5,200 萬元，
    及自兩造判決離婚確定之翌日起至清償日止，按年利率5%
    計算之利息。
三、被告則以：被告年輕時於商場上做生意，交際應酬時難免有
    逢場作戲之情形，原告所指被告與其他女子交往之情形，均
    係數年前之陳年往事，且原告早已原諒被告。又原告所提出
    之家庭暴力事件通報紀錄均為94年之紀錄，顯見原告先前固
    有非是，然近年已無任何家暴行為。再者，原告96年間因病
    住院後，所有醫療費用及看護費用均由被告支付，嗣後因丙○○、丁○○將原告帶走且拒絕被告探視原告，被告始自96
    年11月11日起未再支付原告所需醫療、看護等生活費用。兩
    造早已和好，兩造之婚姻並無不能維持之重大事由，原告訴
    請離婚及請求被告給付精神慰撫金自屬無據。另附表一編號
    8 所示建物，乃被告借名登記於原告名下之財產，附表一編
    號9 所示款項扣除原告所需生活費及醫療費614,060 元、97
    年12月17日前原告所支出之律師費、裁判費後之餘額，應計
    入本件剩餘財產計算，至附表二編號14之土地出售價金實際
    上僅為262,000,000 元，非被告與訴外人顏子傑所簽立買賣
    契約書上所寫342,317,494 元等語，資為抗辯。答辯聲明：
    原告之訴駁回。
四、兩造爭執及不爭執事項：
  （一）不爭執事項：
    1.兩造為夫妻，婚後育有丙○○、丁○○、戊○○3 名子女
      並未約定適用何種夫妻財產制。原告係於97年12月17日提
      起本件離婚訴訟，故兩造婚後財產價值之計算應以97年12
      月17日為基準。
    2.原告於96年9 月間中風住院，原告之醫療及看護費用起初
      係由被告支付，惟被告自96年11月11日起即未再支付原告
      所需醫療、看護等生活費用。
    3.附表一編號1 至7 所示財產為原告之婚後財產，附表二編
      號1 至12所示財產為被告之婚後財產，附表二編號13所示
      款項為被告之婚後債務，均應計入本件剩餘財產分配計算
      ，且上述財產之價額及債務之數額詳如附表一、二所示。
    4.附表一編號8 所示建物為未辦保存登記建物，所登記之原
      始起造人為原告。
    5.附表一編號9 所示款項係包含原告自安聯人壽保險股份有
      限公司及南山人壽保險股份有限公司所領取之殘廢保險金
      2,522,921 元，被告同意自此款項中扣除原告所需生活費
      及醫療費614,060 元。
    6.附表二編號14所示土地屬被告之婚後財產，被告將之出售
      所得款項亦屬被告之婚後財產。
  （二）爭執事項：
    1.兩造間之婚姻是否有難以維持之重大事由？如有，何人可
      歸責之程度較大？
    2.原告請求被告給付精神慰撫金，是否有理由？如有，原告
      可請求之金額為若干？
    3.附表一編號8 所示建物是否為原告之婚後財產？或為被告
      借名登記於原告名下之財產？價額為若干？
    4.原告可自附表一編號9 所示款項扣除之裁判費、律師費之
      數額為若干？
    5.被告出售附表二編號14所示土地之金額為若干？
五、兩造間之婚姻是否有難以維持之重大事由及何人可歸責之程
    度較大部分：
  （一）原告主張被告婚後與多名女子外遇，甚至生子等情，業據提
    出相片多張及被告寫給名為「辛○」之女子之書信為證（見
    本院卷一第17至23頁、第25頁），被告對其為相片中之男子
    及書信為其所寫一節，並不爭執，惟以此僅為交際應酬時之
    逢場作戲之行為，且其與其他女子交往已屬多年前之往事，
    已獲原告諒解等語置辯。經查，觀之原告提出之相片所示，
    被告曾與庚○○拍攝婚紗照，於庚○○產子後，亦以父親之
    姿態與庚○○及該嬰兒合照，被告曾與另名女子臉頰相貼相
    擁照相，與己○○照相時，或將手搭在己○○肩上，或雙手
    抱住己○○雙臂，且被告於照相時均流露出與對方甚為親密
    之表情，顯見被告與庚○○、己○○及另名女子間之關係匪
    淺，已超逾普通朋友關係甚明；另觀之被告寫給名為「辛○
    」之女子之書信內容，提及兩人相處、相愛情節，且字裡行
    間流露出對「辛○」之滿滿愛意，亦足見被告與名為「辛○
    」之女子間之親密程度已超逾普通朋友甚多；加以證人即兩
    造女兒丙○○到庭證稱：被告自84間至大陸做生意後，即開
    始有外遇情形，92、93年間被告因生病回臺，原告並未追究
    被告外遇行為，反原諒及全心照顧被告，然被告於94年間再
    度表示要去大陸做生意，實際上則是去找外遇對象，且被告
    於生病期間與外遇對象仍有聯繫等語明確（見本院卷二第13
    3 至135 頁），是被告婚後確有與庚○○、己○○、名為「
    辛○」之女子及另名不知名之女子發生外遇，且於返臺醫治
    期間與外遇女子仍有聯繫，更於94年間至大陸找外遇女子等
    情，堪予認定。至被告抗辯其所為僅係逢場作戲之行為，且
    已獲原告原諒云云，然由原告所提出之相片及書信所示，被
    告與庚○○、己○○、名為「辛○」之女子及另名不知名之
    女子間之親密程度已超逾普通朋友甚多，甚至與庚○○合拍
    婚紗照等情以觀，實難認被告所為僅屬逢場作戲之行為，另
    依證人丙○○上開證述，原告於92、93年間被告因病返臺後
    ，固有原諒被告，然被告於生病期間與外遇對象仍有聯繫及
    金錢往來，復於94年間至大陸找外遇對象等語，足認原告僅
    係原諒被告生病前所發生之外遇行為，是被告此部分之抗辯
    ，委無可採。
  （二）原告復主張被告婚後對原告及子女多次施以家庭暴力行為，
    於89年間經友人調解，被告簽立切結書保證不再對原告及子
    女為家庭暴力行為，然被告事後並未信守承諾，且於96年9
    月間原告中風住院時，至病房威脅原告交出身分證以辦理建
    物所有權登記及設定抵押權，更自96年11月11日起未再支付
    原告之醫藥及看護費用等情，業據提出高雄市政府警察局鼓
    山分局內惟派出所96年10月21日、95年1 月10日、94年8 月
    17日處理家庭暴力事件與兒少保護案件調查紀錄（通報）表
    、94年12月29日、94年8 月17日、90年12月29日家庭暴力與
    兒童少年保護事件通報表、被告書立之保證切結書、原告之
    高雄醫學大學附設中和紀念醫院診斷證明書、本院96年度家
    護字第1732號民事通常保護令、臺灣高雄地方法院檢察署檢
    察官97年度偵字第2687號聲請簡易判決處刑書各1 份、辰光
    管理顧問企業社收據20紙、仁愛管理顧問社代收代付收條2
    紙為證（見本院卷一第28至34頁、第37至44頁、卷二第74至
    79頁），且核與證人丙○○到庭證稱：被告會為了外遇的事
    情毆打原告、伊及妹妹，且執意要離婚，也曾經為此與舅舅
    發生肢體衝突，被告病好後又開始去大陸，且由原告擔任借
    款之連帶保證人，當被告知悉原告生病後，非但不擔心原告
    之病況，反而擔心其在臺灣所為借款會受影響，強逼伊等交
    出原告身分證以辦理借貸事宜，且於確定伊等不會配合辦理
    增貸後，即對原告不聞不問，原告自96年11月11日起之醫療
    看護費用全由伊等負擔等語（見本院卷二第133 頁）大致相
    符，是依上開證據資料，原告主張被告於89年間書立切結書
    保證不再對原告及子女施以家庭暴力行為後，復於94年間多
    次對原告為暴力行為，嗣原告於96年9 月間中風住院，被告
    自96年11月11日起即未再支付原告之醫藥及看護費等情，核
    與事實相符，堪予採信。
  （三）按有民法第1052條第1 項以外之重大事由，難以維持婚姻者
    ，夫妻之一方得請求離婚，但其事由應由夫妻一方負責者，
    僅他方得請求離婚，為民法第1052條第2 項所明文規定。此
    乃抽象的、概括的離婚事由，係民法親屬編於74年修正時，
    為因應實際需要，參酌各國立法例，導入破綻主義思想所增
    設。但其事由應由夫妻一方負責者，僅他方得請求離婚，亦
    為同條項但書所明定，是其所採者為消極破綻主義精神，非
    積極破綻主義。而關於是否為難以維持婚姻之重大事由，其
    判斷標準為婚姻是否已生破綻而無回復之希望。又婚姻是否
    已生破綻無回復之希望，則應依客觀的標準，即難以維持婚
    姻之事實，是否已達於倘處於同一境況，任何人均將喪失維
    持婚姻意欲之程度而定。蓋婚姻乃以夫妻終生為共同之家庭
    生活為目的，是對於家庭生活之美滿幸福，有妨礙之情形，
    即得認其與此之所謂難以維持婚姻之重大事由相當。本院審
    酌被告婚後確有與庚○○、己○○、名為「辛○」之女子及
    另名不知名之女子發生外遇情事，於92、93年因病返臺受原
    告照顧期間，固曾獲原告諒解，然被告仍與外遇對象有所聯
    繫，更於94年間再度前往大陸找外遇對象，全然未體恤原告
    為維持兩造婚姻所耗費之心力，復於94年間多次對原告為暴
    力行為，且於原告中風住院後，自96年11月11日起未再支付
    原告之醫藥及看護費用，顯見被告對於兩造婚姻並無維持與
    共同經營之誠意，使原告難以期待與被告共營健全之婚姻生
    活，兩造間互信互諒互愛之婚姻基礎確已破裂，且客觀上已
    足使任何人倘處於兩造之情境均將喪失維持婚姻之意欲，且
    該事由之肇因應係可歸責於被告，從而，原告依民法第1052
    條第2 項訴請離婚，為有理由，應予准許。
六、原告請求被告給付精神慰撫金，是否有理由，及如有理由，
    原告可請求之金額為若干部分：
    按夫妻之一方，因判決離婚而受有損害者，得向有過失之他
    方，請求賠償。前項情形，雖非財產上之損害，受害人亦得
    請求賠償相當之金額，民法第1056條第1 、2 條定有明文。
    而所謂相當，應以實際加害情形與其影響是否重大，及被害
    者之身分與加害者經濟狀況等關係定之。經查，本件係因被
    告有上述外遇行為、對原告施以家庭暴力之行為，致使原告
    受有精神上之痛苦，且本件判決准予兩造離婚之事由，亦係
    由被告之過失所造成，原告應無過失可言，是原告依上開法
    條之規定，請求被告賠償相當之非財產上損害賠償金額，即
    屬有據。本院審酌被告婚後多次外遇，經原告諒解後，仍不
    知悔改，仍與外遇對象有所聯繫，且對原告施以家庭暴力行
    為，令原告身心困擾不已，及考量後述兩造經濟、財產狀況
    （詳見理由七及附表一、二）等一切情狀，認為原告所得請
    求之非財產上損害賠償金額以200 萬元為適當。從而，原告
    依民法第1056條第1 、2 項規定，請求被告給付200 萬元及
    法定利息，為有理由，應予准許。
七、原告得向被告請求給付之剩餘財產數額部分：
  （一）附表一編號1 至7 所示財產為原告之婚後財產，附表二編號
    1 至12所示財產為被告之婚後財產，附表二編號13所示款項
    為被告之婚後債務，均應計入本件剩餘財產分配計算，且上
    述財產之價額及債務之數額詳如附表一、二所示等情，為兩
    造所不爭執，自堪認屬實。
  （二）原告主張被告將附表二編號14所示土地出租與訴外人劉智生
    ，約定由劉智生在其上興建附表一編號8 所示建物（下稱系
    爭建物），且約明系爭建物所有權歸地主或地主指定之建築
    起造人所有，嗣後因兩造就夫妻財產配置為約定，將系爭建
    物歸原告所有，系爭建物自屬原告之婚後財產等情，業據提
    出被告與劉智生簽訂之不動產租賃契約書、高雄市政府工務
    局（95）高市工建築使字第2223號使用執照、原告與訴外人
    洪福成簽訂之不動產租賃契約書暨公證書為證，被告則以當
    初係因與原告感情甚佳，遂借用原告名義，以原告為系爭建
    物之起造人，系爭建物乃被告借名登記於原告名下之財產等
    語置辯。經查：
    1.依被告與劉智生簽訂之不動產租賃契約書所載，被告係將
      附表二編號14所示土地出租與劉智生作為建築汽車旅館營
      利使用，雙方並約定：「乙方（即劉智生）願以甲方（即
      被告）之名義為建築起造人，但其建築設計費、工程費、
      材料費攸關建築規費等一切雜支費全部由乙方負擔。」（
      第7 條）、「租期屆滿，未再續租時，乙方即喪失對土地
      及建物之一切權利，建築物由甲方自行處理（如拆除或留
      用等之），乙方不得為任何主張；如乙方提前終止租約或
      違約時亦同。」（第11條））、「租賃期間乙方應善盡管
      理人之責，使用保管建築物至交屋於甲方時，建築物如損
      害，乙方應負責恢復原狀。」（第12條）、「乙方若不續
      約時，應立即搬遷交還房屋予甲方，且不得有任何請求…
      …」（第15條）、「乙方應於房屋建築完成後，開業前以
      甲方為保險受益人，就該建築物向產物保險公司投保火災
      險及意外險等必要保險，保險費由乙方負擔，若不幸出險
      ，乙方仍願重新建築再續租時，該理賠金應作為重新建築
      之經費，保險理賠金額若不足時，由乙方自行負擔；若乙
      方不願重新建築續租時，該理賠金全歸由甲方所有……」
      （第16條）、「前揭房屋建築完成領取使用執照並申報房
      屋稅籍後，雙方應按本契約所訂定之條件，重新簽訂房屋
      租賃契約書，並辦理租賃契約之公證。」（第17條），則
      綜觀被告與劉智生約定以被告之名義為建築起造人，於建
      物建築完成後，雙方應重新簽訂房屋租賃契約書並公證，
      且於租期屆滿後，劉智生即喪失對建物之一切權利，應將
      建物交還被告，由被告自行處理，及以被告為建物火災保
      險之受益人，並以該理賠金作為重建之經費，如劉智生不
      願重建，則理賠金歸被告所有等情，堪認被告與劉智生間
      就系爭建物所有權之歸屬，確已約定由被告取得。
    2.又原告主張系爭建物係以其為原始起造人，於建築完成取
      得使用執照後，亦係由其與洪福成簽訂系爭建物租賃契約
      並辦理公證等情，為被告所不爭執，並有原告提出之高雄
      市政府工務局（95）高市工建築使字第2223號使用執照、
      原告與洪福成簽訂之不動產租賃契約書暨公證書在卷可稽
      ，原告此部分之主張自堪信為真實。而按「申請建物所有
      權第一次登記，應提出使用執照或依法得免發使用執照之
      證件及建物測量成果圖。有下列情形者，並應附其他相關
      文件：……四申請人非起造人時，應檢具移轉契約書或其
      他證明文件。」，為土地登記規則第79條第1 項第4 款所
      明文規定，即於申請建物所有權第1 次登記時，原則上須
      以起造人為申請人，如申請人非起造人，則應檢具移轉契
      約書或其他證明文件，足見是否具備建物起造人之身分，
      對於申辦建物所有權第一次登記事宜有重大影響。而本件
      被告將附表二編號14所示土地出租與劉智生作為建築汽車
      旅館營利使用，雖約定須以被告為建築起造人，由被告取
      得建物所有權，然實際上則係以原告為系爭建物之起造人
      ，於取得使用執照後，亦係由原告以出租人身分將系爭建
      物出租及辦理公證等節屬實，業如前述，則由建物起造人
      之身分對於申辦建物所有權第一次登記事宜有重大影響，
      被告原已與劉智生約定以被告為系爭建物之起造人及系爭
      建物歸被告所有，嗣後則以原告名義申辦建造執照及使用
      執照，且由原告以出租人身分出租系爭建物等情綜合觀之
      ，如兩造間並無由原告取得系爭建物所有權之約定，被告
      何以願將起造人之重要身分讓出由原告擔任，進而由原告
      出租系爭建物，取得收取租金之權利？被告雖抗辯其僅係
      將系爭建物借名登記於原告名下云云，惟對此並未提出任
      何證據以供本院查證，是被告抗辯兩造間有借名登記之約
      定存在云云，委無可採，原告主張兩造已約定系爭建物歸
      原告所有，系爭建物屬原告之婚後財產一節，堪予採信。
    3.另原告主張系爭建物之價額應以19,682,800元計算之情，
      固提出財政部高雄市國稅局財產歸屬資料清單為證（見本
      院卷二第124 頁），然為被告所否認。查，系爭建物經被
      告委請元一不動產估價師事務所鑑價結果，於97年12月17
      日之價額為99,140,600元一節，有鑑價報告一份在卷可稽
      ，而觀之該鑑定報告內容，鑑價單位係至現場勘查系爭建
      物現況，並於現場以現場配置圖、建造執照、街區圖、空
      照圖比對相對位置及配置後，再以總體景氣、不動產景氣
      、觀光旅遊市場概況、區域因素、影響系爭不動產價格之
      個別因素等進行分析，並考量系爭建物屬旅館性質，以成
      本法估算系爭建物之重置成本，並依系爭建物之結構、裝
      潢修繕、建材設備、現況維護等因素求得系爭建物之成本
      價格，並考量折舊，進而評估系爭建物於97年12月17日之
      時價為99,140,600元，其所為之鑑價方式確已綜合考量整
      體社會經濟狀況、不動產之景氣、系爭建物之使用性質及
      結構、設備、內部裝潢等足資影響系爭建物價格之因素，
      是其所為之鑑定報告內容，應可採信。至原告主張應以97
      年12月1 日財政部高雄市國稅局財產歸屬資料清單所載價
      額認定系爭建物價額云云，然該財產歸屬資料清單上所列
      載之系爭建物價額係依系爭建物課稅現值登載，而於我國
      不動產交易實務上，建物課稅現值常遠低於建物實際移轉
      價格，且課稅現值之核定通常並未考量建物實際使用及內
      部裝潢狀況，加以系爭建物經鑑價結果，其市場價格確實
      高出課稅現值甚多，是原告此部分之主張，委無可採。是
      以，系爭建物於97年12月17日之價額為99,140,600元一節
      ，堪予認定。
  （二）原告另主張其可自附表一編號9 所示款項扣除假扣押裁定費
    1,000 元、提存費500 元、假扣押執行費16萬元、假扣押暨
    提存事件律師費21,000元、本件訴訟裁判費504,280 元、本
    件訴訟律師費10萬元、本院98年度重訴字第290 號民事事件
    第一審訴訟費188,000 元及該事件律師費4 萬元（見本院卷
    二第122 頁）等情，被告對於原告有支出上開費用並不爭執
    ，惟以98年度重訴字第290 號民事事件第一審訴訟費及律師
    費屬原告提起本件離婚訴訟後所始產生及支出之費用，不得
    扣除等語置辯。查，原告係於97年12月17日提起本件離婚訴
    訟，有原告之起訴狀上所蓋之本院收狀章可稽，依民法第10
    30條之4 規定，夫妻因判決離婚者，其現存之婚後財產之價
    值計算以起訴時為準，則原告之附表一編號9 所示款項之價
    額即應以97年12月17日之餘額認定之。而原告係於98年1 月
    15日向本院提起98年度重訴字第290 號民事訴訟，嗣後始繳
    納第一審裁判費188,000 元，另於99年2 月間支付該民事事
    件之律師費4 萬元之情，業據原告自承在卷，於97年12月17
    日原告提起本件離婚等訴訟時，既尚未支出本院98年度重訴
    字第290 號民事訴訟之裁判費用及律師費用，自不得將此事
    後始發生之支出自附表一編號9 所示款項中扣除。是原告得
    自附表一編號9  所示款項扣除之款項為假扣押裁定費1,000
    元、提存費500 元、假扣押執行費16萬元、假扣押暨提存事
    件律師費21,000元、本件訴訟裁判費504,280 元、本件訴訟
    律師費10萬元，及被告同意扣除之原告所需生活費、醫療費
    614,060 元，故附表一編號9 所示款項應計入兩造剩餘財產
    分配之數額即為2,709,230元。
  （三）原告主張出售附表二編號14所示土地出售與顏子傑，買賣價
    金342,317,494 元一節，為被告所否認，並以其與顏子傑間
    之買賣契約後來解約，改行出售與訴外人李瑞玫，買賣價金
    為262,000,000 元等語置辯。經查，原告主張被告曾於97年
    7 月1 日與顏子傑簽訂附表二編號14所示土地之買賣契約，
    約定買賣價金為342,317,494 元之情，為被告所不爭執，並
    有不動產買賣契約書一份在卷可稽（見本院卷一第246 頁至
    248 頁），自堪信為真實。至被告抗辯已與顏子傑解約而降
    價轉售與李瑞玫等語，固提出京城銀行活期儲蓄存款存摺為
    證（見本院卷二第110 頁），然查，被告與顏子傑簽訂不動
    產買賣契約後，已於97年10月22日將附表二編號14所示土地
    所有權移轉登記予顏子傑，顏子傑則於98年6 月12日將所有
    權移轉登記予李瑞玫之情，為兩造所不爭執，並有土地登記
    申請書及本院98年度重訴字第290 號民事判決在卷可稽，堪
    認李瑞玫係直接自顏子傑處受移轉取得附表二編號14所示土
    地之所有權，如被告與顏子傑間有解除上開不動產買賣契約
    之合意，則其等依法各負有回復原狀之義務，即顏子傑負有
    將附表二編號14所示土地所有權返還登記予被告之義務，被
    告則負有返還已給付之價金予顏子傑之義務，然顏子傑並未
    將附表二編號14所示土地所有權回復登記予被告，而以買賣
    為原因直接移轉登記予李瑞玫，則被告與顏子傑間是否確已
    合意解除上開不動產買賣契約，容有疑義，況且，被告並未
    提出其他證據證明其與顏子傑間有解除契約之合意，復未提
    出其與李瑞玫間就附表二編號14所示土地有買賣契約存在之
    證據以供本院查證，是被告抗辯已與顏子傑解除買賣契約而
    將附表二編號14所示土地轉賣予李瑞玫云云，委無可採。被
    告於97年7  月1 日與顏子傑簽訂買賣契約，以342,317,494
    元將附表二編號14所示土地出售與顏子傑後，既無被告所稱
    解約轉售情事，則被告因出售附表二編號14所示土地可收取
    之買賣價金數額為342,317,494元之情，堪予認定。
  （四）按法定財產關係消滅時，夫或妻現存之婚後財產，扣除婚姻
    關存續所負債務後，如有剩餘，其雙方剩餘財產之差額，應
    平均分配，民法第1030條之1 第1 項定有明文。經查，兩造
    於婚姻關係存續期間，並未約定夫妻財產制，且兩造現存之
    婚後財產價值計算以離婚訴訟起訴時即97年12月17日為準，
    原告計有如附表一編號1 至9 所示之婚後財產，無負債，依
    附表一所示編號1 至7 財產之價額，加計附表一編號8 所示
    建物價額99,140,600元及附表一編號9 款項之餘款2,709,23
    0 元，原告之剩餘財產總計111,795,338 元，被告則計有如
    附表二編號1 至12、14所示之婚後財產，及附表二編號13所
    示之婚後債務，依附表二所示編號1 至12財產之價額，加計
    附表二編號14之買賣價金342,317,494 元，被告之婚後財產
    總價額345,518,472 元，扣除附表二編號13所示債務34,347
    ,101元後，被告之剩餘財產為311,191,371 元，故兩造之剩
    餘財產差額為199,396,033 元，依上開規定，原告即得向被
    告請求此差額之半數即99,698,017元（小數點以下四捨五入
    ），從而，原告請求被告給付剩餘財產差額5,000 萬元及法
    定利息，即屬有據。
八、綜上所述，原告依民法第1052條第2 項、第1056條、第1030
    條之1 之規定，請求判決准兩造離婚，及請求被告給付原告
    5,200 萬元，及自兩造判決離婚確定之翌日起至清償日止，
    按年利率5%計算之利息，均有理由，應予准許。
九、結論：原告之訴為有理由，依民事訴訟法第78條，判決如主
    文。
中　　華　　民　　國　  100　 年　　9 　　月　　21　　日
                        家事法庭法　官　黃悅璇
正本係照原本作成。
如對本判決上訴，須於判決送達後20日內向本院提出上訴狀。
中　　華　　民　　國　  100 　年　　9 　　月　　21　　日
                                書記官　楊馥華
附表一：原告之財產細目
┌──┬──────────────────┬───────┬──────┐
│編號│財產細目                            │價        額  │備註        │
├──┼──────────────────┼───────┼──────┤
│1   │高雄市仁武區○○段351 地號、應有部分│   973,140元  │            │
│    │10萬分之7134之土地                  │              │            │
├──┼──────────────────┼───────┼──────┤
│2   │高雄市仁武區○○段359 地號、應有部分│ 1,015,920元  │            │
│    │10萬分之7134之土地                  │              │            │
├──┼──────────────────┼───────┼──────┤
│3   │高雄市左營區○○段118 地號、應有部分│ 2,056,320元  │            │
│    │10萬分之8333之土地                  │              │            │
├──┼──────────────────┼───────┼──────┤
│4   │高雄市左營區○○段119 地號、應有部分│ 5,508,366元  │            │
│    │10萬分之8333之土地                  │              │            │
├──┼──────────────────┼───────┼──────┤
│5   │高雄市農會信用部存款                │     3,360元  │            │
├──┼──────────────────┼───────┼──────┤
│6   │高雄市農會鼓山分部存款              │    53,826元  │            │
├──┼──────────────────┼───────┼──────┤
│7   │股票                                │   334,576元  │            │
├──┼──────────────────┼───────┼──────┤
│8   │高雄市鼓山區○○○○路333號建物     │              │兩造就應計為│
│    │                                    │              │何人之財產及│
│    │                                    │              │價額有爭執  │
├──┼──────────────────┼───────┼──────┤
│9   │自高雄市農會帳戶領出款項（含保險金）│ 4,110,070元  │兩造就可扣除│
│    │                                    │              │額部分有爭執│
└──┴──────────────────┴───────┴──────┘
附表二：被告之財產細目
┌──┬──────────────────┬───────┬──────┐
│編號│財產細目                            │價         額 │備註        │
├──┼──────────────────┼───────┼──────┤
│1   │陽信商業銀行存款                    │    240,528元 │            │
├──┼──────────────────┼───────┼──────┤
│2   │聯邦商業銀行存款                    │    184,420元 │            │
├──┼──────────────────┼───────┼──────┤
│3   │投資及上市與未上市股票              │  2,756,130元 │            │
├──┼──────────────────┼───────┼──────┤
│4   │高雄市三民區○○段1474之40地號土地  │     19,950元 │            │
├──┼──────────────────┼───────┼──────┤
│5   │高雄市三民區○○段1474之81地號土地  │     19,950元 │            │
├──┼──────────────────┼───────┼──────┤
│6   │高雄市鼓山區○○段86地號、應有部分10│兩造同意價額與│            │
│    │萬分之1679之土地暨其上同段5097建號即│借款餘額相抵後│            │
│    │門牌號碼高雄市鼓山區○○路207號建物 │以0 元計算    │            │
├──┼──────────────────┼───────┼──────┤
│7   │高雄市鼓山區○○段○小段555 地號之土│兩造同意價額與│            │
│    │地暨其上同段775 建號即門牌號碼高雄市│借款餘額相抵後│            │
│    │鼓山區○○街94之1號建物             │以0 元計算    │            │
├──┼──────────────────┼───────┼──────┤
│8   │高雄市鼓山區○○段○小段556 之8 地號│兩造同意價額與│            │
│    │之土地暨其上同段1375建號即門牌號碼高│借款餘額相抵後│            │
│    │雄市鼓山區○○街102 號建物          │以0 元計算    │            │
├──┼──────────────────┼───────┼──────┤
│9   │高雄市鼓山區○○段○小段556 之4 地號│兩造同意價額與│            │
│    │之土地暨其上同段1368建號即門牌號碼高│借款餘額相抵後│            │
│    │雄市鼓山區○○街96號建物            │以0 元計算    │            │
├──┼──────────────────┼───────┼──────┤
│10  │高雄市前鎮區○○段2923地號、應有部分│兩造同意價額與│            │
│    │4 分之1 之土地暨其上同段2438建號即門│借款餘額相抵後│            │
│    │牌號碼高雄市前鎮區○○○路192 之2 號│以0 元計算    │            │
│    │建物                                │              │            │
├──┼──────────────────┼───────┼──────┤
│11  │高雄市岡山區○○段107 之3 地號之土地│兩造同意價額與│            │
│    │暨其上同段123 建號即門牌號碼高雄市岡│借款餘額相抵後│            │
│    │山區○○街113 號建物                │以0 元計算    │            │
├──┼──────────────────┼───────┼──────┤
│12  │高雄市三民區○○段1474之34地號之土地│兩造同意價額與│            │
│    │暨其上同段3118建號即門牌號碼高雄市三│借款餘額相抵後│            │
│    │民區○○街69巷9 號建物              │以0 元計算    │            │
├──┼──────────────────┼───────┼──────┤
│13  │向陽信商業銀行新興分行借款未清償數額│ 34,347,101元 │            │
├──┼──────────────────┼───────┼──────┤
│14  │出售高雄市鼓山區○○段167 、168 地號│              │兩造就價額有│
│    │土地之價金                          │              │爭執        │
└──┴──────────────────┴───────┴──────┘




